臺灣高等法院民事判決　九十一年度上易字第四○號
　　　上　訴　人　萊馥國際股份有限公司
　　　法定代理人　游森雄
　　　被上訴人　　磐橋企業股份有限公司
　　　法定代理人　李陳輝
　　　訴訟代理人　翁林彰
右當事人間，因給付工程款事件，上訴人對於中華民國九十年八月三十一日臺灣臺北
地方法院九十年度訴字第三五九一號第一審判決提起上訴，本院判決如左：
    主      文
上訴駁回。
第二審訴訟費用由上訴人負擔。
    事      實
甲、上訴人方面：
壹、聲明：
一、原判決廢棄。
二、被上訴人在第一審之訴駁回。
三、第一、二審訴訟費用由被上訴人負擔。
貳、陳述：
    除與原判決記載相同者，予以引用外，另行補充陳述略以：
一、查本件兩造於九十年三月十四日訂定協議書後，被上訴人雖曾依協議書規定至現
    場維修各項工程，然關於水療池及樓梯磁磚滲水白華之情形，卻遲遲無法改善，
    為此，上訴人曾多次要求被上訴人出面處理，詎料被上訴人竟始終以上訴人施作
    之基礎工程未以實心方式施工，以及白華情形係屬正常現象等語為由，一再否認
    其防水工程有任何瑕庛存在。
二、次查上訴人之渡假村現場經理人員即訴外人劉興和之所以於卷附之「萊馥休閒渡
    假村游泳池瑕疵修復驗收單」簽名，實係因九十年五月十日當天被上訴人以「証
    明系爭工程完工」為由，要求劉興和配合辦理所致，故劉興和雖於前開單據上簽
    名，然僅係表示九十年五月十日被上訴人業已完工而已。
三、再查上訴人之所以未對第一商業銀行仁和分行號碼分別為NA0000000、NA0000000
　　，到期日均為九十年六月二十五日，面額均為新台幣 (下同) 三十萬元整之支票
　　二紙予以止付，亦係因九十年五月十日被上訴人完成系爭工程後，被上訴人因須
　　調度資金而要求上訴人不要辦理止付所致，故上訴人未將前開二紙支票止付，並
　　非代表系爭工程並無瑕疵存在。
乙、被上訴人方面：
壹、聲明：
一、駁回上訴。
二、第二審訴訟費用由上訴人負擔。
貳、陳述：
    除與原判決記載相同者，予以引用外，另行補充陳述略以：
    被上訴人已依九十年三月十四日所簽訂協議書於同月二十二日修復完成，並通知
    上訴人驗收，而上訴人一再拖延至五月十日始為驗收，並經被上訴人兌領簽訂協
    議書時所交付之支票二紙計六十萬元，惟所餘驗收後應再支付六十萬元之工程款
    ，經被上訴人一再催索均未獲置理；上訴人抗辯經被上訴人兌領之支票，係被上
    訴人為調度資金要求免予止付，與事實不符，不足為憑。
    理      由
一、查本件被上訴人於九十年五月三十日預納裁判費四十五元，聲請支付命令，上訴
　　人收受支付命令後，同年六月二十七日向原法院聲明異議 (視為起訴) 。原法院
　　於同年七月二十三日裁定命被上訴人收受裁定後，五日內補繳裁判費五千九百五
　　十五元，被上訴人同月三十一日收受該裁定，翌月二日即向原法院繳納，同年八
　　月二十二日原法院之言詞辯論期日，又命被上訴人補繳三千一百四十七元，亦經
    被上訴人即日向原法院繳付，均有原法院所製發之收據在卷為憑；至於上訴人雖
　　於原法院言詞辯論之期日 (即九十年八月二十二日) 委任孫劍履律師報到，惟未
　　據提出委任狀，且於原法院為言詞辯論時，經點呼後仍未到場，有該期日之民事
　　報到單足憑；經原法院核無民事訴訟法第三百八十六條所列各款情形之一，由被
　　上訴人一造辯論而為判決，於法尚無不合；孫劍履律師雖於同日即九十年八月二
　　十二日言詞辯論期日後，始向原法院收發室提出委任狀，不影響已終結之訴訟程
　　序；上訴人以被上訴人未繳納裁判費、未命兩造為適當之辯論為由，任意指摘原
　　法院有訴訟程序之重大瑕疵，顯不足採，合先敘明。
二、被上訴人起訴主張：上訴人於民國八十八年一月五日將萊馥健康休閒渡假村游泳
    池之防水工程，發包予被上訴人承作，而與被上訴人簽訂「萊馥健康休閒渡假村
    游泳池防水工程」之合約。被上訴人完工後，上訴人尚餘部分工程款未付，經被
    上訴人提起訴訟請求給付工程款，由原法院以八十八年度訴字第四二○五號受理
    ，於訴訟進行中，九十年三月十四日兩造於訴訟外試行和解成立，簽訂立協議書
    ；被上訴人已依據協議書第二條之內容將有瑕疵部份修復完成，九十年五月十日
    經上訴人驗收完成。依協議書第一條、第三條第二項之約定，上訴人應給付被上
    訴人六十萬元，惟上訴人竟拒不履行，經被上訴人屢次催索均不獲置理。為此，
    基於前開約定，求為命上訴人給付六十萬元本息之判決。
三、上訴人則以：被上訴人雖已依協議書進行修復工程，惟仍有瑕疵存在而無法改善
    ；查被上訴人所提出之瑕疵修復驗收之憑據，係被上訴人自行製作，以「證明系
    爭工程完工」為由，誘使上訴人之經理劉興和簽名，充其量僅能證明工程完工，
    不足以證明無瑕疵存在；至於上訴人於簽訂協議書所交付之支票，經被上訴人兌
    領，係應被上訴人為調度資金之要求，而未為止付，亦不足以證明被上訴人所交
    付之工程無瑕疵存在等語，資為抗辯。
四、被上訴人主張上訴人於民國八十八年一月五日將萊馥健康休閒渡假村游泳池之防
    水工程，發包予被上訴人承作，而與被上訴人簽訂「萊馥健康休閒渡假村游泳池
    防水工程」之合約。被上訴人完工後，上訴人尚餘部分工程款未付，經被上訴人
    提起訴訟請求給付工程款，由原法院以八十八年度訴字第四二○五號受理，於訴
    訟進行中，九十年三月十四日兩造於訴訟外試行和解成立，簽訂立協議書；被上
    訴人已依據協議書第二條之內容將有瑕疵部份修復完成，九十年五月十日上訴人
    經理劉興和於「萊馥健康休閒渡假村游泳池瑕疵修復驗收」憑據上簽名，被上訴
    人催請依協議書之約定給付六十萬元，上訴人迄未給付等事實，為上訴人所不爭
    執，且有協議書、「萊馥健康休閒渡假村游泳池瑕疵修復驗收」憑據、被上訴人
    九十年五月三十一日致上訴人經上訴人於翌日收受之存證信函等影本在卷為憑；
    被上訴人主張之上開事實，應堪信為真實。
五、查上訴人不爭執之前揭協議書第三條甲方 (指上訴人) 付款方式第二項約定：乙
　　方  (指被上訴人)修復工程瑕疵及損壞部分完成並經甲方驗收完成後，甲方應交
　　付到期日為本年 (九十年) 四月二十五日以後三個月，面額計為六十萬元整之支
　　票予乙方。本院查被上訴人依前揭協議書之約定，於九十年三月二十一日修復工
　　程瑕疵及損壞部分後，分別於同年三月二十二日、四月二十五日致函上訴人驗收
　　，迄至同年五月十日始由上訴人經理劉興和會同驗收，並於「萊馥健康休閒渡假
　　村游泳池瑕疵修復驗收」憑據上上訴人公司會驗人員欄簽名，有被上訴人致上訴
　　人之函文、存證信函、及該憑據附卷足稽；上訴人有依前開協議書第三條第二項
　　、第一條之約定給付上訴人六十萬元、及開立三十一萬四千六百三十四元之折讓
　　單之義務，已臻明確。被上訴人請求上訴人給付六十萬元、及開立三十一萬四千
　　六百三十四元之折讓單，於法尚非無據，應予准許。
六、上訴人提出相片抗辯被上訴人所修復完成之工程仍有瑕疵；惟查被上訴人係依協
    議書已於九十年三月二十一日完成修復，經通知驗收，竟延至同年五月十日始完
    成驗收，上訴人所提出者或為協議前、或修復完工後五個月以後之相片，不足以
    證明被上訴人於修復完工時之瑕疵；且依前揭協議書第四條有：「乙方未依約定
    修復第二條任何乙項工程瑕疵及損壞部分時，甲方得收回依第三條所給付之二張
    期票並辦理止付。」之約定；而被上訴人已於九十年五月十日經上訴人驗收修復
    之工程後，將上訴人交付協議書第三條之九十年六月二十五日期之支票，提示兌
    領，上訴人並無異議或為止付之事實，為上訴人所不爭執，益徵被上訴人所完成
    修復之工程，於驗收時並無瑕疵存在；上訴人雖又以上訴人上開二紙支票之止付
    ，係因被上訴人為調度資金之要求為辯，惟為被上訴人所否認，且又未據舉證以
    實其說，所為上開之抗辯，均係空言、卸責飾詞，不足採信。
七、給付有確定期限者，債務人自期限屆滿時起，負遲延責任。給付無確定期限者，
    債務人於債權人得請求給付時，經其催告而未為給付，自受催告時起，負遲延責
    任。給付無確定期限者其經債權人起訴而送達訴狀，或依督促程序送達支付命令
    ，或為其他相類之行為者，與催告有同一之效力。遲延之債務，以支付金錢為標
    的者，債權人得請求依法定利率計算之遲延利息。應付利息之債務，其利率未經
    約定，亦無法律可據者，週年利率為百分之五。民法第二百三十三條第一、二項
    、第二百二十九條第一項前段、第二百零三條分別定有明文。本件被上訴人請求
    上訴人給付之工程款，依協議書約定上訴人應交付到期日為九十年四月二十五日
    以後三個月面額六十萬元之支票，為有確定期限，以支付金錢為標的，又未約定
    利息，併請求自九十年七月二十五日起至清償日止，按週年利率百分之五計算之
    利息，於法亦無不合，應予准許。
八、從而，原法院為被上訴人勝訴判決，核無違誤；上訴意旨任意指摘原判決不當，
    求予廢棄，非有理由，應予駁回。
據上論結，本件上訴為無理由，爰判決如主文。
中　　　華　　　民　　　國　　九十一　　年　　　六　　　月　　 十一 　　日
                        民事第十二庭審判長法  官  林  丁  寶
                                        　法  官  高  鳳  仙
　　　　　　　　　　　　　　　　　　　　　法　官　陳　博　享
右正本係照原本作成。
不得上訴。
中　　　華　　　民　　　國　　九十一　　年　　　六　　　月　　　十二　　日
　　　　　　　　　　　　　　　　　　　　　書記官　鄭　靜　如
